最高法院刑事判決　　　　　　九十六年度台上字第六一三二號
上　訴　人　甲○○
選任辯護人　張景豐律師
上列上訴人因違反槍砲彈藥刀械管制條例案件，不服台灣高等法
院中華民國九十五年四月十二日第二審判決（九十五年度上訴字
第六九五號，起訴案號：台灣桃園地方法院檢察署九十四年度偵
字第一二三三一號），提起上訴，本院判決如下：
    主  文
原判決撤銷，發回台灣高等法院。
    理  由
本件原判決維持第一審論上訴人甲○○未經許可，寄藏可發射子
彈具有殺傷力之改造玩具手槍罪，處有期徒刑三年二月，併科罰
金新台幣五萬元，並諭知罰金易服勞役之折算標準及適當之從刑
，駁回上訴人在第二審之上訴；固非無見。
惟查：審理事實之法院，對於案內與待證事實有重要關係，而屬
依法應予調查之證據，茍未依法調查或雖已調查而未調查明白，
即與證據未經調查無異，如率行判決，其判決當然為違背法令。
又證據之證明力，固屬於法院判斷之自由，但不得違背經驗法則
，如其判斷仍存有疑竇，則在應予調查之證據究明釐清前，尚難
遽採為被告有利或不利之認定。對於未發覺之罪，自首而受裁判
者，刑法於民國九十四年二月二日修正公布，九十五年七月一日
施行前第六十二條規定為法定「必減」之事由（修正後改為「得
減」）。是否符合自首之規定，如有爭議時，事實審法院應詳加
調查認定。所謂未發覺之罪，係指凡有偵查職權之機關或公務員
，不知有犯罪之事實，或雖知有犯罪事實，而不知犯罪人為何人
者，均屬之。又該條規定之自首，祇以犯人在其犯罪未發覺前，
向該管公務員自承犯罪而受裁判為已足。證人即查獲本案之警員
郭益成於檢察官偵查時證稱：「因為我們之前有耳聞， KTV店老
闆娘的男友在販賣海洛因，當天本來要去該店臨檢，看到門口聚
集一些人就上去盤查，我同事韓先發在下巡邏車前有看到一個人
走到停車場的方向，他就覺得那一個人是故意迴避，所以就把他
叫回來，看他手上有拿一個黑色手提包，拉鏈是拉起來，拿過來
覺得很重，就叫他自己打開結果裡面有一把槍，我忘記他發現裡
面有槍時他有什麼反應，拿袋子的人是周（指周晉宏），溫（指
上訴人）本來就在那一群當中，只有周自己一個走開，那群人我
記得本來在那裡吃檳榔、抽菸，我同事問槍枝是誰的，溫（上訴
人）就自己出來說是他的，周說他不知道裡面有槍，我記得溫本
來就在那群人裡面，從包包外面看不出來裡面有裝槍，我們四個
同事是一起下去盤查，沒有看到溫去上廁所。」等語（見偵查卷
第六十二、六十三頁）；韓先發證稱，「我請周把包包打開，裡
面裝有槍及一些小東西我不記得，從包包外面看不出來內容物是
什麼，我覺得他有點發抖的感覺，那包包打開後周也沒有何特別
反應，也沒有說東西是何人。事後筆錄才說是溫的，我記得他們
二人是分坐不同的警車回去（警局），因為我們有請同仁來把人
帶回去」、「（問：他們從被抓到帶回去作筆錄中間有無交談機
會？）沒有。」等語（見偵查卷第七十頁）。是否指警員覺得周
晉宏提著裝有扣案槍、彈之黑色手提包可疑，命周晉宏打開該手
提包，而發現內裝扣案之槍、彈？若然，則在上訴人承認前，依
當時之情況，警員是否已知該手提包非周晉宏所有，而懷疑上訴
人亦係該槍彈之持有者？殊屬可疑。實情如何？攸關上訴人是否
符合自首之規定，有無修正前刑法第六十二條或槍砲彈藥刀械管
制條例第十八條自首減免其刑規定適用之判斷，原審未詳加調查
審認，論述明白，遽謂上訴人不符自首規定，尚嫌速斷，其審理
猶有未盡，並有理由不備之可議。上訴意旨指摘原判決不當，尚
非全無理由，應認有撤銷發回更審之原因。
據上論結，應依刑事訴訟法第三百九十七條、第四百零一條，判
決如主文。
中　　華　　民　　國　九十六　年　 十一 　月   十五   日
                      最高法院刑事第十二庭
                          審判長法官  洪　文　章
                                法官  王　居　財
                                法官  郭　毓　洲
                                法官  邱　同　印
                                法官  林　錦　芳
      本件正本證明與原本無異
                                      書  記  官
中　　華　　民　　國　九十六　年　 十一　 月  二十三  日
                                                    m
